【裁判字號】    98,訴,631
【裁判日期】    981230
【裁判案由】    違反毒品危害防制條例
【裁判全文】
臺灣屏東地方法院刑事判決               98年度訴字第631號
公  訴  人  臺灣屏東地方法院檢察署檢察官
被      告  甲○○
選任辯護人  薛政宏律師
上列被告因違反毒品危害防制條例案件，經檢察官提起公訴（98
年度偵字第2736、2737號），本院判決如下：
    主  文
甲○○販賣第二級毒品，處有期徒刑年捌月，扣案行動電話壹
具（含門號0000000000號SIM 卡壹個）沒收之；扣案販賣毒品所
得新臺幣壹仟元沒收；未扣案販賣毒品所得新臺幣伍佰元沒收，
如全部或一部不能沒收時，以其財產抵償之；又持有第二級毒品
，處有期徒刑月，扣案甲基安非他命貳包（合計驗後淨重零點
貳零伍公克）沒收銷燬之。應執行有期徒刑年拾月，扣案行動
電話壹具（含門號0000000000號SIM 卡壹個）沒收之；扣案販賣
毒品所得新臺幣壹仟元沒收；未扣案販賣毒品所得新臺幣伍佰元
沒收，如全部或一部不能沒收時，以其財產抵償之；扣案甲基安
非他命貳包（合計驗後淨重零點貳零伍公克）沒收銷燬之。
    事  實
一、甲○○明知甲基安非他命係毒品危害防制條例第2 條第2 項
    第2 款所列之第二級毒品，不得持有、販賣，竟意圖營利，
    基於販賣第二級毒品甲基安非他命之犯意，以其所有之門號
    0000000000號行動電話，作為販賣第二級毒品甲基安非他命
    之對外聯絡工具，於民國97年12月中旬某日21時50分許，乙
    ○○為與友人唱歌助興，乃以其持有之0000000000號行動電
    話撥打甲○○上開行動電話，要求其至屏東縣萬丹鄉○○村
    ○○路○ 段416 號「唐老鴨KTV 」105 號包廂，並議定以新
    臺幣（下同）1,000 元之價格向甲○○購得甲基安非他命1
    包，甲○○見乙○○友人眾多，於販賣甲基安非他命後仍在
    外徘徊，於同日23時45分許，乙○○即因甲基安非他命用畢
    ，再以上開行動電話與甲○○聯絡，甲○○則接續前揭販賣
    牟利犯意，前往上址，以500 元之價格販賣甲基安非他命1
    包予乙○○，惟乙○○當日並未付款。
二、甲○○明知甲基安非他命係毒品危害防制條例第2 條第2 項
    第2 款所列之第二級毒品，非經主管機關許可，不得持有，
    竟仍基於持有甲基安非他命之犯意，於98年4 月6 日晚上21
    時許，向姓名不詳綽號「建弘」之成年男子購入甲基安非他
    命2 包（合計驗後淨重0.205 公克），而非法持有擬供自己
    施用。嗣因乙○○為償還上開購買甲基安非他命款項，乃於
    98年4 月6 日22時30分許，與甲○○在屏東縣屏東市○○路
    與廣東路交岔路口之八百屋汽車百貨店前見面，乙○○交付
    1,000 元欠款予甲○○時，即因形跡可疑，為警盤查，並扣
    得甲○○所有之甲基安非他命2 包、門號0000000000號行動
    電話1 具及販毒所得1,000 元，而循線查獲上情。
三、案經屏東縣政府警察局報告臺灣屏東地方法院檢察署檢察官
    偵查起訴。
    理  由
壹、證據能力方面：
    按傳聞法則之重要理論依據，在於傳聞證據未經當事人之反
    對詰問予以核實，乃予排斥，惟若當事人已放棄對原供述人
    之反對詰問權，於法院審判時表明同意該等傳聞證據可作為
    證據，基於證據資料愈豐富，愈有助於真實發現之理念，並
    貫徹刑事訴訟法修法加重當事人進行主義之精神，確認當事
    人對於證據能力有處分權之制度，傳聞證據經當事人同意作
    為證據，法院認為適當者，亦得為證據；另當事人於調查證
    據時，對於傳聞證據表示「沒有意見」、「對於證據調查無
    意見」，而未於言詞辯論終結前聲明異議，應視為已有將該
    等傳聞證據採為證據之同意，此刑事訴訟法第159 條之5 定
    有明文。查本判決所引用之屬於傳聞證據之被告以外之人於
    審判外之陳述，經審判長提示並告以要旨後，檢察官及被告
    、辯護人均同意該審判外之言詞陳述及書面證據有證據能力
    ，未於言詞辯論終結前表示異議（本院卷第67頁），本院審
    酌上開證據作成之過程並無不適當之情形，且對於被告涉案
    之事實具有相當之關聯性，依刑事訴訟法第159 條之5 規定
    具有證據能力。
貳、實體方面：
一、上開事實，業據被告於警詢及本院審理時坦承不諱（警卷第
    1 至9 頁，本院卷第69頁），核與證人乙○○於警詢、偵訊
    及本院審理時證述情節相符（警卷第10至18頁，偵卷第45至
    47頁，本院卷第45至49頁），並經證人高淑玲、蔡鴻輝、吳
    政泰、李致易、黃榮輝於偵訊證述一致（偵卷第31至32、41
    至42、47至48頁），足見被告前開自白與事實相符，洵堪採
    信。又扣案白色晶體2 包（合計驗後淨重0.205 公克），經
    送鑑定結果，確為第二級毒品甲基安非他命無誤，有高雄市
    立凱旋醫院濫用藥物成品檢驗鑑定書附卷可稽，此外，復有
    扣押筆錄、扣押物品目錄表、台灣檢驗科技股份有限公司濫
    用藥物尿液檢驗報告、被告0000000000號行動電話與乙○○
    0000000000號行動電話通聯紀錄、現場照片26幀等資料在卷
    可按，及甲基安非他命2 包（合計驗後淨重0.205 公克）、
    被告所有行動電話1 具（含門號0000000000號SIM 卡）及現
    金1,000 元扣案可資佐證，足徵被告確有於上開時地販賣第
    二級毒品甲基安非他命予乙○○，及非法持有甲基安非他命
    之事實無誤，是本件事證明確，被告犯行，應堪認定。
二、新舊法比較：
    按行為後法律有變更者，適用行為時之法律。但行為後之法
    律有利於行為人者，適用最有利於行為人之法律，刑法第2
    條第1 項定有明文。本案被告行為後，毒品危害防制條例業
    於98年5 月5 日由立法院通過修正，並經98年5 月20日總統
    華總一義字第09800125141 號令修正公布，而於98年11月20
    日施行，自應依刑法第2 條第1 項規定，依「從舊從輕」原
    則而為比較，爰說明如下：
  (一)查被告行為時之毒品危害防制條例第4 條第2 項規定：「製
    造、運輸、販賣第二級毒品者，處無期徒刑或7 年以上有期
    徒刑，得併科新臺幣7 百萬元以下罰金。」，修正後則提高
    得併科之罰金數額至新臺幣1 千萬元，應以被告行為時之規
    定對被告較為有利。
  (二)又被告行為時之毒品危害防制條例第17條規定：「犯第4 條
    第1 項至第4 項、第5 條第1 項至第4 項前段、第6 條第1
    項至第4 項、第7 條第1 項至第4 項、第8 條第1 項至第4
    項、第10條或第11條第1 項、第2 項之罪，供出毒品來源，
    因而破獲者，得減輕其刑。」修正後則規定：「犯第4 條至
    第8 條、第10條或第11條之罪，供出毒品來源，因而查獲其
    他正犯或共犯者，減輕或免除其刑。犯第4 條至第8 條之罪
    於偵查及審判中均自白者，減輕其刑。」核修正後此條文增
    列第2 項自白減輕其刑之規定，於量刑適用上，自以修正後
    之規定對被告較為有利。
  (三)又按法律之適用應整體綜合比較後，採最有利於被告之原則
    適用，非可割裂為之。上開毒品危害防制條例第4 條第2 項
    及第17條之規定，係對法定刑度與減輕其刑之適用規定，自
    不宜割裂而分別為新舊法之適用，而按新舊法適用孰者對被
    告較為有利，應先審查應否諭知無罪，次審查應否諭知免訴
    不受理，再次則審查有無法定必應免刑之情形；如無前開情
    形，則比較新舊法之罪刑孰為最有利。本件經綜合比較後，
    新法法定刑雖較重，然因被告於偵查及審判中均自自（詳後
    述），且本件未宣告併科罰金之處罰，故依刑法第2 條第1
    項但書規定，應適用修正後之新法較有利於被告，是以本件
    應就第17條減輕其刑之規定先為比較，依上開比較結果，以
    修正後之第17條對被告較為有利，自應全部適用98年5 月20
    日修正公布、同年11月20日施行之毒品危害防制條例第4 條
    第2 項、第17條之規定處斷。
三、被告於97年12月中旬某日販賣甲基安非他命予乙○○，核其
    所為，係犯現行毒品危害防制條例第4 條第2 項之販賣第二
    級毒品罪；其持有第二級毒品甲基安非他命進而販賣，持有
    之低度行為為販賣之高度行為所吸收，不另論罪；又被告同
    日同地先後販賣2 次甲基安非他命予乙○○，係基於同一販
    賣故意下之接續行為，僅侵害一個法益，只論一罪，公訴意
    旨論以數罪，尚有誤會。被告於98年4 月6 日另行購入甲基
    安非他命而持有之行為，則係犯同條例第11條第2 項之持有
    第二級毒品罪。依現行毒品危害防制條例第17條第2 項所定
    「於偵查及審判中均自白者，減輕其刑」之規定，所稱之「
    偵查中」係包含司法警察機關之調查程序在內，所稱「自白
    」不以自始至終為相同之自白為必要，苟曾經1 次自白犯罪
    ，即得減刑，縱其自白後翻供仍無影響；本件被告於警詢時
    業已自白其販賣甲基安非他命予證人乙○○2 次等語（警卷
    第1 至9 頁），顯已坦認上開犯行，縱其嗣後於偵訊改稱係
    無償轉讓云云，然依前開說明，仍符合於偵查中自白之要件
    ，加以被告於本院審理中亦自白同日同地先後2 次接續販賣
    甲基安非他命予證人乙○○（本院卷第69頁），於審理時顯
    然亦自白犯罪，自應依現行毒品危害防制條例第17條第2 項
    之規定減輕其刑。至辯護人雖稱本件毒品交易金額不高、數
    量亦少，情節輕微，請求販賣毒品部分依刑法第59條規定酌
    減其刑。惟刑法第59條規定犯罪情狀可憫恕者，得酌量減輕
    其刑，固為法院依法得自由裁量之事項，然非漫無限制，必
    須犯罪另有特殊之原因與環境，在客觀上足以引起一般同情
    ，認為即予宣告法定低度刑期猶嫌過重者，始有其適用，是
    為此項裁量減刑時，必須就被告全部犯罪情狀予以審酌在客
    觀上是否有足以引起社會上一般人之同情，而可憫恕之情形
    ，至於犯罪之動機、犯罪之手段或犯罪後之態度等情狀，僅
    可為法定刑內從輕科刑之標準，不得據為酌量減輕之理由。
    被告犯罪情節雖非重大，惟其所犯上揭情狀，並無特殊之原
    因與環境，在客觀上足以引起一般之同情之情形，本院認為
    尚未達到可憫恕之程度，自無適用刑法第59條酌量減輕其刑
    規定之餘地，併此敘明。爰審酌被告明知施用毒品者容易上
    癮而戒除不易，毒品除嚴重傷害個人身心外，亦足以腐蝕民
    心國基，僅為一己私利而販售具成癮性、濫用性、侵害性之
    甲基安非他命以營利，本不宜輕縱，惟念其坦承犯行，態度
    尚可，販賣時間甚短，對象僅有1 人，係少量小額販賣，價
    額不高，獲利甚微僅600 元（警卷第6 頁），非法持有毒品
    ，漠視法律禁令，及其犯罪之目的、動機、手段、造成之危
    害、並無前科，教育程度高職畢業等一切情狀，並參酌檢察
    官之求刑，分別量處如主文所示之刑，並定其應執行刑。
四、扣案甲基安非他命2 包，合計驗後淨重0.205 公克，為毒品
    危害防制條例所稱之第二級毒品，不問屬於犯人與否，應依
    毒品危害防制條例第18條第1 項前段規定，沒收銷燬之；其
    包裝袋裝填甲基安非他命，衡情均已沾黏該毒品而難以析離
    （強行析離所費不合比例原則），應視同該毒品，併予沒收
    銷燬之。扣案被告所有行動電話1 具（含門號0000000000號
    SIM 卡1 張），係供被告持以對外聯繫販賣甲基安非他命所
    用之物，且為被告所有，業據其供明在卷，應依毒品危害防
    制條例第19條第1 項規定宣告沒收之。又刑法沒收之物，雖
    指原物，但金錢為代替物，重在兌換價值，而不在原物，自
    難拘泥於沒收原物之理論，認沒收販賣毒品所得之金錢，以
    當場查獲扣押者為限，且毒品危害防制條例第19條第1 項係
    刑法第38條第1 項第3 款、第3 項但書之特別規定，政府為
    肅清毒品，貫徹禁政，既設專條，採義務沒收主義，揆諸立
    法意旨，當不致有此限制，故販賣毒品所得之金錢，苟能認
    定其係販賣毒品所得之款（例如販毒所得之款，業經消費寄
    託或消費借貸與他人，則應認該販毒所得之款仍屬存在），
    不以當場查獲扣押者為限，有最高法院66年度第8 次刑事庭
    會議決議可資參照，依此，販賣毒品所得之金錢，無論已否
    扣案，如仍屬存在，即應依法沒收。本件扣案現金1,000 元
    ，為被告販毒所得，業據其供明在卷，應依毒品危害防制條
    例第19條第1 項規定，宣告沒收；另販毒所得500 元雖未扣
    案，仍應依據前開規定及說明，宣告沒收，如全部或一部不
    能沒收時，應以其財產抵償之。至乙○○持有之0000000000
    號行動電話1 具，非屬被告所有，亦非違禁物，爰不為沒收
    之諭知，附此敘明。
據上論斷，應依刑事訴訟法第299 條第1 項前段，修正後毒品危
害防制條例第4 條第2 項、第11條第2 項、第17條第2 項、第18
條第1 項前段、第19條第1 項，刑法第2 條第1 項後段、第11條
、第51條第5 款，判決如主文。
本案經檢察官李秀玲到庭執行職務。
中    華    民    國    98    年    12    月    30    日
                  刑事第二庭    審判長法  官  黃國永
                                      法  官  劉怡孜
                                      法  官  翁世容
以上正本證明與原本無異。
如不服本判決應於收受判決後10日內向本院提出上訴書狀，並應
敘述具體理由；其未敘述上訴理由者，應於上訴期間屆滿後20日
內向本院補提理由書（均須按他造當事人之人數附繕本）「切勿
逕送上級法院」。
中    華    民    國    98    年    12    月    30    日
                                      書記官  賀燕花
附錄本件判決論罪科刑法條：
毒品危害防制條例第4 條第2 項
製造、運輸、販賣第二級毒品者，處無期徒刑或七年以上有期徒
刑，得併科新臺一千萬元以下罰金。
毒品危害防制條例第11條第2項
持有第二級毒品者，處2 年以下有期徒刑、拘役或新臺幣3 萬元
以下罰金。

司法院資訊處製作；財團法人民間司法改革基金會備份。
